【裁判字號】    95,重訴,45
【裁判日期】    950817
【裁判案由】    毒品危害防制條例
【裁判全文】
臺灣桃園地方法院刑事判決              95年度重訴字第45號
公  訴  人  臺灣桃園地方法院檢察署檢察官
被      告  乙○○
選任辯護人  吳金棟律師
上列被告因毒品危害防制條例案件，經檢察官提起公訴（95年度
偵字第6030號），本院判決如下：
    主  文
乙○○共同運輸第一級毒品，處有期徒刑拾年。扣案之海洛因參
顆（合計驗餘淨重一五四．五六公克，純度百分之二○．五五，
純質淨重三一．七六公克）均沒收銷燬之，扣案之保險套參個及
透明保鮮膜參張（以上合計重四．二二公克）均沒收。
    事  實
一、乙○○明知海洛因係毒品危害防制條例第2 條第2 項第1 款
    公告之第1 級毒品，並屬懲治走私條例公告管制物品項目及
    其數額第4 款之管制進出口物品，非經許可不得非法運輸進
    入我國境內。詎其於民國95年初因積欠地下錢莊業者金錢，
    無力清償，竟與真實姓名不詳，綽號為「阿助（劉０助）」
    及「兄仔」之成年男子基於運輸海洛因進入我國國境之犯意
    聯絡，在大陸廣東省東莞地區某處約定由「阿助」在大陸地
    區將海洛因以透明保鮮膜包裹，裝填入保險套內，製成球形
    外觀，再將裝妥後之海洛因球交由乙○○塞入肛門內，搭機
    返台，並交付「兄仔」之方式運輸海洛因進入台灣地區，事
    成後由「兄仔」支付乙○○每兩新台幣 (下同)3 萬 元之代
    價。嗣於95年2 月14日乙○○搭機前往大陸地區，於同年3
    月6 日中午12時許，在大陸廣東省深圳地區之銀星酒店509
    室內，由「阿助」將以上開方式裝妥之海洛因球3 顆（合計
    驗餘淨重154.56公克，純度百分之20.55 ，純質淨重31.76
    公克，透明保鮮膜及保險套等空包裝重4.22公克）交與乙○
    ○利用潤滑劑塞入肛門後，乙○○隨即於同日晚間8 時許自
    深圳搭機將上開海洛因運輸前往澳門，再轉搭澳門航空公司
    編號NX520 號班機返台，於同日晚間11時許未經許可，將上
    開管制進口物品輸入台灣地區。惟內政部警政署航空警察局
    （以下簡稱「航警局」）偵查隊偵查員甲○○等人事前業已
    接獲線報，指稱乙○○有運輸毒品入台之可能，乃於同日晚
    間11時30分乙○○入境查驗時會同財政部台北關稅局（以下
    簡稱「台北關」）關員予以查獲，其後並由乙○○自行將上
    開海洛因球排出體外，予以扣案後送交法務部調查局（以下
    簡稱「調查局」）鑑定保管。
二、案經航警局移請臺灣桃園地方法院檢察署檢察官偵查起訴。
    理  由
一、上開犯罪事實，迭據被告乙○○於警訊、偵訊及本院、調查
    審理時自白不諱，被告就被查獲之情形核與經證人甲○○於
    本院證述之情節相符。此外，並有被告之旅客入出境查詢紀
    錄、機票及護照影本各1 份、查獲經過之照片8 張在卷及白
    色粉末球3 顆扣案可稽（偵卷第5 至7 、14、16、18至24、
    27至29、56頁、本院95年度聲羈字第5 至8 頁、本院95年6
    月15日訊問筆錄、95年8 月2 日審判筆錄）。上開查獲之白
    色粉末球經送調查局鑑定結果，均檢出含有第1 級毒品海洛
    因成分，合計驗餘淨重154.56公克，純度百分之20.55 ，純
    質淨重31.76 公克，空包裝重4.22公克等情，有該局95年5
    月4 日調科壹字第080011009 號鑑定通知書1 份在卷可稽（
    偵卷第73頁）。是被告受案外人「阿助」之託，以每兩3 萬
    元之代價自大陸廣東省深圳地區運輸海洛因，並進入台灣地
    區，並預備在台交付案外人「兄仔」之犯行事證明確，可以
    認定。
二、查被告行為後，94年1月7日修正公布之刑法業於95年7月1日
    起施行。比較時上開行為及修正時之刑法何者對行為人有利
    或不利，應就罪刑有關之共犯、未遂犯、想像競合犯、牽連
    犯、連續犯、結合犯，以及累犯加重、自首減輕暨其他法定
    加減原因（如身分加減）與加減例等一切情形，綜其全部罪
    刑之結果而為比較（最高法院95年5月23日95年度第8次刑事
    庭會議決議參照）。上開修正之刑法規定，其中與本件有關
    者如下：(1)刑法第28條有關共同正犯定義之規定，其文字由
    「實行」修正為「實施」，惟其實質效果並無不同，對本件
    被告而言，並無有利、不利之問題。(2)刑法第55條想像競合
    犯之規定，修正後增列「但不得科以較輕罪名所定最輕本刑
    以下之刑」之但書規定，為法理之明文化，非屬法律之變更
    （同上決議參照）。(3)刑法第59條酌減其刑之規定之文字，
    由「犯罪之情狀可憫恕，得酌量減輕其刑。」修正為「犯罪
    之情狀顯可憫恕，認科以最低度刑仍嫌過重者，得酌量減輕
    其刑。」，亦僅係參酌實務對該條要件之見解，將其適用條
    件予以明文化，惟其實質效果並無不同，對本件被告而言，
    亦無有利、不利之問題（同上決議參照）。(4)本件被告行為
    時所涉毒品危害防制條例第4條第1項之運輸第一級毒品罪及
    懲治走私條例第2 條第1 項之罪，其法定刑分別有「得併科
    新台幣1000萬元以下罰金」及「得併科新台幣300 萬元以下
    罰金」等罰金刑之規定，而修正前刑法第33條第5 款規定「
    罰金：1 元以上。」，修正後刑法第33條第5 款規定「罰金
    ：新臺幣1,000 元以上，以百元計算之」，修正後之規定並
    無有利於被告之情形。綜上所述，依修正後刑法第2 條第1
    項前段規定，本件自應適用被告行為時之刑法，核先說明。
三、查海洛因係毒品危害防制條例第2 條第2 項第1 款規定之第
    1 級毒品，亦係行政院依據懲治走私條例第2 條第4 項授權
    公告之甲類第4 款管制進出口物品，依法不得持有、運輸或
    私運進口。又自大陸地區私運物品進入台灣地區者，以私運
    物品進口論，懲治走私條例第12條亦有規定；另輸入或攜帶
    進入台灣地區之香港或澳門物品，以進口論，香港澳門關係
    條例第35條第2 項前段亦有明文。則由大陸地區經由澳門地
    區私運管制進口物品進入台灣地區，雖非由大陸地區直接私
    運物品進入台灣地區，然既係經由澳門地區攜帶進入台灣地
    區，依香港澳門關係條例第35條第2 項前段規定以進口論，
    自應適用懲治走私條例規定處斷。核被告自大陸廣東省深圳
    地區經由澳門地區運輸管制進口之第1 級毒品海洛因，並進
    入我國國境所為，係犯毒品危害防制條例第4 條第1 項之運
    輸第1 級毒品罪及懲治走私條例第2 條第1 項之私運管制物
    品進口罪。其持有第1 級毒品之低度行為，為運輸之高度行
    為吸收，不另論罪。又被告與案外人「阿助」、「兄仔」間
    就上述犯行有犯意聯絡及行為分擔，均為共同正犯。再被告
    以1 個私運海洛因進口之行為，同時觸犯上開2 罪，為想像
    競合犯，應依刑法第55條規定從一重之運輸第1 級毒品罪處
    斷。然查被告本件因積欠地下錢莊債務，為人引誘利用，鋌
    而走險（惟實際上尚未獲得約定報酬），而犯下此重罪，惟
    其所運輸之海洛因毒品重量僅154.56公克，尚非鉅量，對社
    會危害情形尚非巨大，而其所犯之運輸第一級毒品罪係最輕
    本刑為無期徒刑之罪，即使科以最輕之刑，參酌上開被告犯
    罪之情節仍嫌過重，是本件應認被告之犯罪情節尚堪憫恕，
    應依刑法第59條規定酌減其刑。爰審酌被告前除於88年間因
    偽造有價證券案件，經判處有期徒刑2 年，緩刑5 年（業已
    期滿，該徒刑宣告依法失其效力）外，並無其他不良素行、
    此有台灣高等法院被告前案紀錄表1 份可稽，其運輸入台之
    海洛因，重量154.56公克，數量雖非龐大，如流入市面，將
    有使毒品之泛濫，對我國社會之安寧秩序及國人之健康所可
    能產生之危害，其行為之惡性非輕、被告犯後對於坦白供述
    ，亦配合航警局人員追查該批運毒集團人員（惟尚無具體結
    果），尚具悔意等一切情狀，量處如主文所示之刑，以資懲
    儆。
四、扣案之上開海洛因係屬第1 級毒品，應依毒品危害防制條例
    第18條第1 項前段規定，諭知沒收銷燬之。扣案之透明保鮮
    膜3 張及保險套3 個（以上合計重2.2 公克）係用以包藏海
    洛因毒品供運輸用之物品，應係共犯「阿助」所有之物，應
    依同條例第19條第1 項規定諭知沒收。
五、公訴意旨另謂：被告另以上開方式先後於94年11月17日及同
    月30日，共同與「阿助」自大陸地區運輸海洛因球5 顆，重
    約7 兩，自桃園中正機場及高雄小港機場入境台灣，因認被
    告另涉有前述二次運輸第一級毒品罪嫌及私運管制物品進口
    罪嫌，與前述95年3 月6 日犯行係基於概括犯意等語。訊之
    被告乙○○亦自白有前述犯行等語。惟查：
  (一)犯罪事實應依證據認定之，無證據不得認定犯罪事實，刑事
    訴訟法第154 條第2 項定有明文。又認定不利於被告之事實
    ，須依積極證據，苟積極證據不足為不利於被告事實之認定
    時，即應為有利於被告之認定，更不必有何有利之證據，最
    高法院30年上字第816 號著有判例可資參照。又此所謂「積
    極證據足以為不利被告事實之認定」，依據同院76年臺上字
    第4986號判例意旨，係指據為訴訟上證明之全盤證據資料，
    在客觀上以達於通常一般之人均不致於有所懷疑，而得確信
    被告確曾犯罪之程度。若未達到此一程度，而有合理懷疑之
    存在時，即無從為被告有罪之判決。再被告之自白，不得作
    為有罪判決之唯一證據，仍應調查其他必要之證據，以察其
    是否與事實相符，刑事訴訟法第156 條第2 項亦有明文規定
    。而前開所謂「其他必要之證據」，自亦須具備證據能力，
    經合法調查，且就其證明力之程度，非謂自白為主要證據，
    其證明力當然較為強大，其他必要之證據為次要或補充性之
    證據，證明力當然較為薄弱，而應依其他必要證據之質量，
    與自白相互印證，綜合判斷，足以確信自白犯罪事實之真實
    性，始足當之（司法院大法官會議釋字第582 號解釋文第2
    項參照）。
  (二)公訴意旨認被告有前述2 次共同私運海洛因進口犯行，係以
    ：(1)被告於警訊、偵訊及本院調查、審理時之自白、(2)被告
    之入出境資料等證據為其認定依據。
  (三)惟查：
    (1)被告之出入境資料固足以證明被告於上開所述之時間有自
      台灣出入境之事實外，尚難證明被告於入境時確曾以上開
      方式運輸海洛因毒品入境。
    (2)至於被告之自白，依據刑事訴訟法第156 條第2 項規定及
      上開大法官會議解釋意旨所示，自應有其他補強證據證明
      被告前開自白屬實，方足以確信被告自白犯罪事實之真實
      性。惟本件除上開被告出入境資料足以證明被告有於上開
      時間出入境之事實外，均無任何證據足以佐證被告確有以
      上開方式運輸物品入境及該等物品確為第一級毒品海洛因
      。
    (3)此外，已查無其他積極之證據足資認定被告確有上述犯行
      。惟公訴意旨認為此部分成立者，與上述有罪部分係基於
      概括犯意，為連續犯裁判上一罪，爰不另為無罪之諭知。
五、據上論斷，應依刑事訴訟法第299 條第1 項前段、毒品危害
    防制條例第4 條第1 項、第18條第1 項前段、第19條第1 項
    ，懲治走私條例第2 條第1 項、第11條，修正後刑法第2 條
    第1 項前段、修正前刑法第11條、修正前刑法第28條、修正
    後刑法第55條、修正後刑法第59條，判決如主文。
本案經檢察官李允煉到庭執行職務。
中    華    民    國    95    年    8     月    17    日
                  刑事第二庭審判長法  官  徐培元
                                  法  官  尹  良
                                  法  官  潘進順
以上正本證明與原本無異。
如不服本判決，應於送達後10日內，向本院提出上訴狀。
                                  書記官  李佩玲
中    華    民    國    95    年    8     月    18    日
附錄本案論罪科刑法條全文：
毒品危害防制條例第4條
製造、運輸、販賣第一級毒品者，處死刑或無期徒刑；處無期徒
刑者，得併科新臺幣 1 千萬元以下罰金。
製造、運輸、販賣第二級毒品者，處無期徒刑或7 年以上有期徒
刑，得併科新臺幣7 百萬元以下罰金。
製造、運輸、販賣第三級毒品者，處5 年以上有期徒刑，得併科
新臺幣5 百萬元以下罰金。
製造、運輸、販賣第四級毒品者，處3 年以上10年以下有期徒刑
，得併科新臺幣3 百萬元以下罰金。
製造、運輸、販賣專供製造或施用毒品之器具者，處1 年以上7
年以下有期徒刑，得併科新臺幣1 百萬元以下罰金。
前五項之未遂犯罰之。
懲治走私條例第2條
私運管制物品進口、出口逾公告數額者，處7 年以下有期徒刑，
得併科新臺幣3 百萬元以下罰金。
以犯前項之罪為常業者，處3 年以上10年以下有期徒刑，得併科
新臺幣5 百萬元以下罰金。
第 1 項之未遂犯罰之。
第 1 項所稱管制物品及其數額，由行政院公告之。


司法院資訊處製作；財團法人民間司法改革基金會備份。
